臺灣桃園地方法院民事判決
110年度訴字第1299號
原      告  耿汝翰  
被      告  江在展  

被      告  丁○○  

法定代理人  徐毅恒  



被      告  己○○  
法定代理人  游輝展  
被      告  張雍震  
            彭冠達  

上列當事人間請求損害賠償事件，本院於民國111年3月22日言詞
辯論終結，判決如下：
    主      文
一、被告甲○○、丁○○、己○○、丙○○、戊○○應分別給付原告新臺幣
    8萬元、6萬元、6萬元、6萬元、6萬元，及分別自如附表「
    起訴狀繕本送翌日」欄位所示之日起，均至清償日止，按週
    年利率百分之5計算之利息。
二、原告其餘之訴駁回。
三、訴訟費用由兩造依如附表「訴訟費用分擔比例」欄位所示負
    擔。
四、本判決原告勝訴部分得假執行。
五、原告其餘假執行之聲請駁回。 
    事實及理由
一、本件被告甲○○、丁○○、丙○○、戊○○未於最後言詞辯論期日到
    場，核無民事訴訟法第386條所列各款情形，爰依原告之聲
    請，由其一造辯論而為判決。
二、原告主張：伊所駕駛桃園啟智學校校車，與甲○○所駕駛車牌
    號碼000-0000號車輛（下稱系爭車輛），在桃園市○○區○○路
    000號因行車事故發生糾紛，被告竟心生不滿，於民國108年
    10月17日下午5時30分許，在桃園市○○區○○街00號啟智學校
    內，以徒手及腳踹方式攻擊伊，並多次以三字經、五字經等
    不雅字眼公然辱罵伊，造成伊受有右側性手肘擦傷、兩側性
    手指擦傷、下背和骨盆擦挫傷、左側性膝部擦傷、鼻子挫傷
    、左側性前臂擦傷等傷害，及人格權侵害，爰依侵權行為之
    法律關係提起本件訴訟，就甲○○、丁○○、己○○、丙○○、戊○○
    傷害部分，分別請求新臺幣（下同）60萬元、30萬元、30萬
    元、60萬元、30萬元之精神慰撫金，就公然侮辱部分，分別
    請求28萬元、25萬元、25萬元、25萬元、25萬元之精神慰撫
    金等語。並聲明：㈠被告甲○○應給付原告88萬元，及自起訴
    狀繕本送達翌日起至清償日止，按週年利率5％計算之利息。
    ㈡被告丁○○應給付原告55萬元，及自起訴狀繕本送達翌日起
    至清償日止，按週年利率5％計算之利息。㈢被告己○○應給付
    原告55萬元，及自起訴狀繕本送達翌日起至清償日止，按週
    年利率5％計算之利息。㈣被告丙○○應給付原告85萬元，及自
    起訴狀繕本送達翌日起至清償日止，按週年利率5％計算之利
    息。㈤被告戊○○應給付原告55萬元，及自起訴狀繕本送達翌
    日起至清償日止，按週年利率5％計算之利息。㈥願供擔保請
    准宣告假執行。
三、被告部分：
　㈠甲○○則以：原告所駕駛之車輛擦撞系爭車輛後，並未停車處
    理即行離去，被告才會與原告理論，然原告態度不佳，並出
    手毆打伊，伊並無毆打及辱罵原告等語置辯。並聲明：原告
    之訴駁回。
　㈡丁○○、己○○則以：伊等確實有出手毆打及辱罵原告等語置辯
    。並聲明：原告之訴駁回。
　㈢戊○○則以：衝突當下很激烈，伊應該有毆打及辱罵原告，但
    辱罵之言詞為何，已不復記憶等語置辯。並聲明：原告之訴
    駁回。
　㈣丙○○未於言詞辯論其日到場，亦未提出書狀作任何聲明或陳
    述。
四、原告主張其所駕駛之啟智學校校車與系爭車輛發生行車糾紛
    ，兩造於108年10月17日在前開地點就此事宜發生口角爭執
    等情，為甲○○、丁○○、己○○、戊○○所不爭執，堪信為真。本
    院茲就兩造間之爭點判斷如下：
　㈠按因故意或過失，不法侵害他人之權利者，負損害賠償責任
    ；不法侵害他人之身體或健康者，對於被害人因此喪失或減
    少勞動能力或增加生活上之需要時，應負損害賠償責任；不
    法侵害他人之身體、健康、名譽、自由、信用、隱私、貞操
    ，或不法侵害其他人格法益而情節重大者，被害人雖非財產
    上之損害，亦得請求賠償相當之金額，民法第184條第1項前
    段、第193條第1項、第195條第1項分別定有明文。
　1.經查，關於丁○○、己○○、戊○○均有出手毆打原告，並辱罵原
    告等情，業據其等於本院審理時自承在卷（見本院卷第17-1
    8頁），而丁○○、己○○被訴傷害及公然侮辱刑事事件，業經
    本院少年庭以108年度少調字第1694號（下稱調字卷）案件
    審理後確認無訛，並以109年度少護字第93號裁定命其等交
    付保護管束等情，業經本院依職權調取該等案卷，確認屬實
    ，應可認定。而丙○○對於原告所述之侵權事實，於本院審理
    時未到場爭執，亦未提出書狀作何聲明或陳述，依民事訴訟
    法第280條第3項準用同條第1項規定，應視同自認原告主張
    之事實，故堪認原告所述，應為可採。
　2.次查，甲○○雖否認有毆打及辱罵原告之行為，然觀諸桃園啟
    智學校生教組組長林妙如於丁○○、己○○被訴之傷害及公然侮
    辱案件中曾陳稱：一開始我們校車司機（即原告）要倒車進
    來學校，我看到系爭車輛駕駛（即甲○○）及乘客衝上去圍住
    我們的司機，駕駛用食指指著我們司機胸膛並說髒話，其他
    人也有罵原告，我們司機跟對方說請警方來釐清爭議，結果
    對方駕駛就先動手，其他4名乘客把司機推倒在地後拳打腳
    踢等語（見本院108年度少調字第1694號卷〈下稱調字卷〉第6
    9頁）、啟智學校教師廖思涵陳稱：系爭車輛上的人先辱罵
    校車司機三字經後，一人先動手，一群人就圍上校車司機，
    開始毆打、腳踹司機等語（見調字卷第78頁）、啟智學校教
    師朱卉馨陳稱：當時我在辦公室看到外面一群黑衣人，我一
    出去就開到系爭車輛駕駛大聲咆哮且辱罵三字經，並說原告
    態度很差，就動手攻擊原告，其他乘客也有圍毆及辱罵原告
    等語（見調字卷第60頁），顯見系爭車輛之駕駛人甲○○下車
    與原告理論時，有先出言辱罵原告，並率先動手毆打原告之
    情，後丁○○、己○○、戊○○、丙○○始一擁而上對原告進行毆打
    行為，上情亦有事發該處監視器畫面勘驗筆錄可佐（見本院
    卷第37-40頁），顯見甲○○前開所辯，應屬卸責之詞，不足
    採信。
　3.從而，原告主張被告均有對其為傷害及侮辱之行為，應屬可
    信。
　㈡次按慰撫金之多寡，應斟酌雙方之身分、地位、資力與加害
    程度，及其他各種情形核定相當之數額，該金額是否相當，
    應依實際加害情形與被害人所受之痛苦及雙方之身分、地位
    、經濟狀況等關係決定之。查本件原告遭被告之毆打而受有
    上開傷勢，另遭被告於公開場所當眾以不雅字眼辱罵，足使
    原告之人格價值在社會上之評價受到貶損，是原告之身體、
    精神自均應受有相當痛苦，則原告據以向被告請求賠償慰撫
    金，於法並無不合。爰斟酌原告學歷為高中畢業、事發當時
    為校車司機、每月薪資約5萬元；甲○○學歷為高中肄業、職
    業從商、每月薪資約10-20萬元，丁○○為國中在學、目前無
    收入，己○○學歷為高中肄業、現職做工學徒、每日薪資800
    元，戊○○學歷為高中肄業、現職做工、每月薪資約5萬元，
    丙○○109年度收入為1萬餘元、名下無財產資料等情，業據兩
    造陳明在卷（見本院卷第20-21頁），並有本院稅務電子閘
    門財產所得調件明細可參（見本院個資卷），併審酌被告對
    原告所為傷害及公然侮辱等侵權行為態樣、參與程度、主從
    關係及原告所受損害程度等一切情狀，認甲○○、丁○○、己○○
    、丙○○、戊○○應就原告所受傷害部分，賠償慰撫金分別為4
    萬元、3萬元、3萬元、3萬元、3萬元，就公然侮辱部分，賠
    償慰撫金分別為4萬元、3萬元、3萬元、3萬元、3萬元，是
    甲○○、丁○○、己○○、丙○○、戊○○應分別賠償原告8萬元、6萬
    元、6萬元、6萬元、6萬元為適當，逾此部分之請求，則不
    得准許。 
五、綜上所述，原告依照侵權行為之法律關係，請求甲○○、丁○○
    、己○○、丙○○、戊○○應分別給付原告8萬元、6萬元、6萬元
    、6萬元、6萬元，及均自起訴狀繕本送達翌日即甲○○、己○○
    、丙○○、戊○○自110年10月6日（見本院卷第10-13頁回證）
    起，丁○○自110年11月17日（見本院卷第28頁回證）起，均
    至清償日止，按週年利率5 ％計算之利息，為有理由，應予
    准許；逾此部分之請求，則為無理由，應予駁回。又本判決
    原告勝訴部分所命給付之金額未逾50萬元，依民事訴訟法第
    389條第1項第5款規定，應依職權宣告假執行，至原告敗訴
    部分既經駁回，其假執行之聲請失所附麗，應併予駁回。
六、本件事證已臻明確，兩造其餘陳述及所提證據，經審酌後認
    與判決結果不生影響，爰不予逐一論列。
七、訴訟費用負擔依據：民事訴訟法第79條。 
中　　華　　民　　國　　111 　年　　3 　　月　　24　　日
                  民事第二庭    法　官　廖子涵
正本係照原本作成。
如對本判決上訴，須於判決送達後二十日內向本院提出上訴狀。
如委任律師提起上訴者，應一併繳納上訴審裁判費。　　　　　
中　　華　　民　　國　　111 　年　　3 　　月　　25　　日
                                書記官  李慧慧 
附表：
 被 告 訴訟費用分擔比例 起訴狀繕本送達翌日（民國） 回證頁數 （院卷） 乙○○  90/100   甲○○   3/100 110年10月 6日  第10頁 丁○○    7/100  110年11月17日  第28頁 己○○  110年10月 6日  第13頁 丙○○  110年10月 6日  第11頁 戊○○  110年10月 6日  第12頁